臺灣板橋地方法院民事裁定　　　　　 99年度消債更字第326號
聲　請　人　江力妍原名江思憶.
即　債務人
代　理　人　陳學驊律師
上列當事人因消費者債務清理事件聲請更生，本院裁定如下：
    主  文
聲請駁回。
聲請費用由聲請人負擔。
    理  由
一、本件聲請意旨略以：聲請人積欠金融機構債務共新臺幣（下
    同）1,272,863 元，消費者債務清理條例施行前，曾於民國
    95年9 月間參加中華民國銀行公會會員辦理消費金融案件無
    擔保債務協商機制，與最大債權金融機構臺灣新光商業銀行
    股份有限公司（下稱新光銀行）達成協商，約定自95年10月
    起，分84期，年利率3.5%，每月繳納15,349元。聲請人自95
    年10月起每月依約繳納，一直繳到96年8 月止，因聲請人弟
    弟承接父親工廠，經營不見起色，週轉不靈，故向聲請人借
    貸支應工廠支出，惟仍不足支應，弟弟亦開始向地下錢莊借
    貸，除聲請人為弟弟支付高額利息外，聲請人母親也因此將
    房子賣掉，協助償還地下錢莊之債務。故聲請人因協助弟弟
    所營工廠之經濟問題與為弟弟償還高利貸債務，致聲請人耗
    盡存款並間接影響每月必要支出。復因聲請人於96年1 月小
    產，身體持續不適，未能工作，長期無固定收入，即無能力
    無法繼續依協商計畫還款而毀諾，且聲請人無擔保或無優先
    權之債務總額未逾1,200 萬元，復未經法院裁定開始清算程
    序或宣告破產，有不可歸責於己致履行顯有重大困難之事由
    ，爰向法院聲請更生等語。
二、按債務人與金融機構協商成立者，不得聲請更生或清算，但
    因不可歸責於己之事由，致履行顯有重大困難者，不在此限
    ；本條例施行前，債務人依金融主管機關協調成立之中華民
    國銀行公會會員辦理消費金融案件無擔保債務協商機制與金
    融機構成立之協商，準用前項之規定，消費者債務清理條例
    第151 條第5 項、第6 項分別定有明文。是債務清償方案成
    立後，固由債務人按其條件履行，惟需於其後發生情事變更
    ，在清償期間收入或收益不如預期，致該方案履行困難甚或
    履行不能，因不可歸責於己，始能聲請更生或清算。此項規
    定旨在避免債務人任意毀諾已成立之協商，濫用更生或清算
    之裁判上債務清理程序，蓋以債務清償方案係經當事人行使
    程序選擇權所為之債務清理契約，債務人應受該成立之協議
    所拘束。債務人既已與金融機構協商成立，如認該協商方案
    履行有其他不適當情形，自仍應再循協商途徑謀求解決。次
    按，聲請更生或清算不合程式或不備其他要件者，法院應以
    裁定駁回之，但其情形可以補正者，法院應定期間先命補正
    ，復為同條例第8 條所明定。
三、查本件聲請人曾經參加中華民國銀行公會會員辦理消費金融
    案件無擔保債務協商機制，與新光銀行成立協商，雙方約定
    自95年10月起，共分84期，年利率3.5%，聲請人應按月償還
    15,349元至清償完畢為止，且聲請人於96年9 月毀諾之事實
    ，業據提出協商機制協議書影本、無擔保債務還款計畫、存
    摺繳款證明影本8 紙在卷可稽（見本院卷第6 、7 、59至65
    頁），並與本院職權函查最大債權金融機構新光銀行結果相
    符，亦有新光銀行99年12月20日民事陳報狀附卷足憑（見本
    院卷第45至53頁）。是聲請人向本院聲請更生，自須符合「
    不可歸責於己致履行顯有重大困難之事由」之要件，方為適
    法，惟查：
  (一)聲請人陳稱：其因協助弟弟所營工廠之經濟問題與為弟弟償
    還高利貸債務，致聲請人耗盡存款並間接影響每月必要支出
    ，故無法繼續依協商計畫還款而毀諾等語。惟並未提出任何
    證據證明，且縱聲請人上開所述屬實，然聲請人本身已負債
    ，且其並無負擔其弟弟之借貸債務之義務。故聲請人將自己
    所得用以清償他人之債務，卻未優先清償自己之債務，其後
    再以「其因為其弟弟清償債務後餘額顯不足清償協商金額而
    毀諾」為由，向本院聲請更生，顯然有違公平原則，自不應
    准許。
  (二)聲請人另以：其於96年1 月間小產，身體持續不適，無法勝
    任工作，不得已辭去工作，失去每月固定收入，故無法按月
    依協商計畫還款而毀諾等語（見本院卷第3 頁）。惟經本院
    通知其補正95年1 月迄今每月薪資明細結果，聲請人於99年
    12月21日竟陳報稱：其95、96、97年度均失業，實際無任何
    薪資收入，僅將勞工保險掛名於亨駿工業股份有限公司下等
    語（見本院卷第56頁）。然與其前開主張已不相符，且聲請
    人前於95年7 月間向新光銀行申請債務協商時，曾提出財務
    資料表、收入證明切結書予該行，其上聲請人均記載其擔任
    安親班老師，每月收入2 萬元，有新光銀行提供予本院之財
    務資料表、收入證明切結書等件影本各1 紙附卷可稽（見本
    院卷第52、53頁）。是可認聲請人並未據實向陳報其收入狀
    況。又聲請人自承其自協商成立後，自95年10月起至96年8
    月止，每月均有依約還款，96年9 月起始毀諾，並提出存摺
    繳款證明影本為證，故聲請人於96年1 月小產後仍能持續繳
    款，自難認其96年9 月間毀諾與其96年1 月間小產有何相當
    之因果關係。是聲請人部分主張，亦難信為真實。
四、綜上所述，聲請人既未能證明其有消費者債務清理條例第15
    1 條第5 項但書所規定之不可歸責於己之事由，依原協商條
    件履行顯有重大困難之情事，則其向本院聲請更生，應屬聲
    請之要件不備，依首揭條文之規定，自應駁回其更生之聲請
    ，爰裁定如主文。
五、又銀行公會針對銀行公會協商案件已毀諾之客戶，業已決議
    可申請「個別協商一致性方案」，即由最大無擔保債權銀行
    依據前置協商清償方案之精神和原則，與債務人重新協商議
    訂符合債務人繳款能力之月付款金額，該方案最長為180 期
    ，利率最低為0%。是聲請人如認該清償協議之利率、期數有
    調整之必要俾利其清償，自得再向最大無擔保債權銀行申請
    協商，附此敘明。
六、至於聲請人預納之郵務送達費2,380 元，未實際支出之部份
    ，於本件聲請人更生之聲請駁回確定後，始另行發還聲請人
    ，附此敘明。
中    華    民    國   100    年    1     月    5     日
              民事第一庭    法      官  黃信樺
上為正本係照原本作成
如不服本裁定，應於裁定送達後10日內，以書狀向本院提出抗告
，並繳納抗告費新臺幣1千元
中    華    民    國   100    年    1     月    5     日
                            書  記  官  李佳靜